【裁判字號】    98,上易,1391
【裁判日期】    980717
【裁判案由】    竊盜
【裁判全文】
臺灣高等法院刑事判決                98年度上易字第1391號
上  訴  人  臺灣桃園地方法院檢察署檢察官
被      告  甲○○
                    （現因另案於臺灣桃園監獄執行中）
上列上訴人因被告竊盜案件，不服臺灣桃園地方法院98年度易字
第173號，中華民國98年5月7日第一審判決（起訴案號： 臺灣桃
園地方法院檢察署97年度偵字第22061號）提起上訴， 本院判決
如下：
    主  文
上訴駁回。
    理  由
一、公訴意旨略以：甲○○意圖為自己不法之所有，於民國（下
    同）97年6月18日下午5時許，駕駛車牌號碼8D—3727號自用
    小客車， 至乙○○位在桃園縣楊梅鎮○○路○段107巷65弄2
    號住處，並持客觀上足供為兇器使用之不詳工具（未扣案）
    ，先將乙○○住處第1道大門之強化玻璃敲碎， 再以工具剪
    斷第2道大門之門鎖後（毀損部分，未據告訴）， 侵入乙○○住處行竊（侵入住宅部分，未據告訴），並竊得乙○○所
    有筆記型電腦1部、LV包包1個、新臺幣（下同）26,000元及
    金飾10兩。因認甲○○係犯刑法第321條第1項第2款、第3款
    之加重竊盜罪嫌。
二、按犯罪事實應依證據認定之，無證據不得認定犯罪事實，不
    能證明被告犯罪者，應諭知無罪之判決， 刑事訴訟法第154
    條第2項、第301條第1項分別定有明文。 又犯罪事實之認定
    ，應憑證據，如未能發現相當證據，或證據不足以證明，自
    不能以推測或擬制之方法，作為裁判基礎，最高法院40年台
    上字第86號判例著有明文；且認定犯罪事實所憑之證據，雖
    不以直接證據為限，間接證據亦包括在內，然而無論直接證
    據或間接證據，其為訴訟上之證明，須於通常一般之人均不
    致有所懷疑，而得確信其為真實之程度者，始得據為有罪之
    認定，倘其證明尚未達到此一程度，而有合理之懷疑存在而
    無從使事實審法院得有罪之確信時，即應由法院為諭知被告
    無罪之判決，最高法院76年台上字第4986號判例亦著有明文
    。再檢察官對於起訴之犯罪事實，仍應負提出證據及說服之
    實質舉證責任，倘其所提出之證據，不足為被告有罪之積極
    證明，或其指出證明之方法，無從說服法院以形成被告有罪
    之心證，基於無罪推定之原則，自應為被告無罪判決之諭知
    ，有最高法院92年度台上字第128號判例可參。
三、公訴人認被告甲○○涉有上揭罪嫌，無非係以被告於警詢時
    之供述；證人即被害人乙○○於警詢、檢察事務官訊問時之
    證述；證人李淑惠、丙○○於警詢、檢察事務官訊問時之證
    述；錄影畫面翻拍照片等物為其主要論據。
四、訊據被告固坦承車牌號碼8D─3727號自用小客車係伊在使用
    之事實，惟矢口否認有何加重竊盜之犯行，辯稱：案發當天
    伊在家賭博，並沒有前往案發之地點，當天早上伊有將車子
    借給丙○○等語。
五、經查：
（一）證人即被害人乙○○於警詢、檢察事務官訊問時雖證述：
      伊是在97年6月18日下午5時許發現伊住處遭竊，經調閱社
      區監視錄影畫面後， 發現有1輛車牌號碼8D─3727號自用
      小客車開至住處的左邊車道，之後就有1個人下車， 進出
      家前門2次，並看著樓上，之後就開車離開，約3個小時後
      該男子改騎重型機車，載著另1個人幫忙在外把風， 該男
      子就進入屋內行竊，約20分鐘後2人便一起離開， 伊看監
      視畫面，可以確定騎機車之竊嫌與8D─3727自小客車使用
      人是同1人（見偵卷第19至22頁、第29至30頁）， 然證人
      即被害人乙○○於原審審理時改證述：伊遭竊後，觀看監
      視器畫面，發現約早上11點左右， 有1台喜美車號是8D─
      3727的車子從伊住處後面的巷子右轉，到家正門前面的側
      邊停下來，有1個人從車上駕駛座下來， 下車之後走到住
      家正門前方，站在門口看了一下房子， 之後就上1個通往
      大門的樓梯，因為監視器沒有辦法拍到伊家大門，所以不
      知道那個人有無進入家內，約5、6分鐘後那個人就出來，
      之後就離開，伊看到那個人出來之後，手上並沒有拿任何
      東西，後來在下午3時30分左右，還有2個人騎重型機車停
      在伊家前門，其中1個人下車也是從樓梯上去小門，約3點
      45分的時候又騎機車離開，該人進去時伊不清楚那個人有
      無帶包包進去， 出來的時候看到該人有背1個黑色的側背
      包， 所以伊想應該就是這2個騎機車的人進入伊家行竊，
      而伊因看不清楚騎機車進入伊家行竊之人的樣子，所以無
      法確定該竊嫌與早上開車至伊住處的人是否為同一人等語
      （見原審卷第41頁至43頁）。而觀諸證人即被害人乙○○
      上開證述之內容，其先偵查中稱確定騎機車之竊嫌與8D─
      3727自小客車使用人是同一人，後於原審中改稱，其因無
      法看清騎機車者之樣貌，故無法確定該竊嫌與早上開車者
      是否為同一人，則證人就行竊者究為何人之重要事項，所
      述前後歧異，其證詞是否可採，尚非無疑。況參諸卷附之
      錄影畫面翻拍照片（見偵卷第67至68頁），確實無法清楚
      辨識畫面中人物之身型、樣貌及特徵，益徵證人即被害人
      乙○○於警詢、檢察事務官訊問時證述：伊可以確定騎機
      車之竊嫌與8D─3727自小客車使用人是同一人云云，並無
      確據以實其說，是案發當日早上11點左右駕駛上開自小客
      車至案發地點之人， 與下午3時30分左右至被害人乙○○
      家行竊者，是否同一人，尚有疑義，不得遽認為本案被告
      。
（二）另證人丙○○於警詢、檢察事務官訊問時雖證述：伊於97
      年6月14日並未竊取被告使用之上開自小客車，於97年6月
      18日也未使用上開車輛， 而伊知道被告有1輛重型機車，
      被告都會跟綽號「阿興」之男子一同出門作案，被告犯案
      的模式就如同本件之方式，而在警方詢問伊之前，被告就
      提到，被告的車子在行竊地點被監視器拍到，被告擔心牽
      連到被告太太，所以要伊騙楊梅分局的警察說車子是伊借
      走，要去案發地點附近看房子等語（見偵卷第31至34頁、
      第52至53頁），然其於原審審理時翻異前詞證述：伊於案
      發當天確實有駕駛被告使用之上開車輛至案發地點找房子
      ，有看到被告騎過一台重型機車，但不知道被告曾經騎重
      型機車去竊盜的事，在警詢時是為了報復被告太太說伊偷
      車，才會說被告曾經與綽號「阿興」之人騎重型機車行竊
      過，且因擔心自己涉及本件竊盜案，所以才會說被告要伊
      騙楊梅分局的警察說車子是借走去看房子的等語（見原審
      卷第24至28頁），則證人丙○○之證詞前後矛盾，彼此扞
      格，自難遽採。又如前所述，依卷附之錄影畫面翻拍照片
      ，無法證明案發當日騎乘機車者確為被告本人，是證人前
      開於警詢、檢察事務官訊問時之證述，尚難執為對被告不
      利之認定。
（三）另證人李淑惠於警詢、檢察事務官訊問時均證稱，車牌號
      碼8D─3727號自用小客車，為其所有，惟係由被告甲○○
      使用。警方所提供監視畫面所顯示之車輛，確係該車無誤
      ，然因畫面模糊，無法確認行竊者是否為被告等語（見偵
      第17頁、第29頁）。是其僅能認定車輛為其所有，惟無法
      確定案發當日由被告開車，被告即為本案之竊盜者。又卷
      附錄影畫面翻拍車牌號碼8D─3727號自用小客車照片 3張
      （見偵卷第24至26頁），充其量極僅能證明案發當日該車
      確有出現在被害人住處外， 無法證明被告於該日下午3時
      30分左右，騎乘機車至被害人乙○○家中行竊。是前揭證
      人證言及翻拍照片，既無法證明案發當日駕駛上開自小客
      車之人確為被告，又無法認定被告為該日下午之行竊者，
      自難執為被告不利之證據。
（四）又卷附被告寄至臺灣桃園監獄予證人丙○○之書信1紙（
      見偵卷第78頁）之內容，被告雖與證人丙○○提及證人丙○○於警詢時所述對其不利之內容，然觀諸其內容，被告
      並未供認其涉有本件之犯行，且亦無任何積極證據認定被
      告確涉有本件之竊盜犯行，已如前述，是自難僅以被告書
      寫之上開書信，遽為被告不利之認定，附此敘明。
六、綜上所述，本件尚不足以證明被告確有公訴人所指之竊盜犯
    行，此外，卷存復無其他積極證據足資證明被告有上述犯罪
    。原審以不能證明被告甲○○犯罪而為無罪之諭知，經核並
    無不合。
七、檢察官上訴猶執陳詞以，被告所使用之車牌號碼8D─3727號
    自用小客車，確係有出現在被害人乙○○住處旁，有被害人
    之證詞及翻拍照片存卷可查；證人丙○○於警詢、檢察事務
    官之證詞較為可採；又上開被告寄予證人丙○○之書信，要
    求證人為有利被告之證述，顯見被告係本件之行為人等情，
    指摘原判決不當，請求撤銷改判云云。惟查：如前所述，被
    害人之證詞及翻拍照片，充其量僅能證明案發當日該車確有
    出現在被害人住處外， 無法證明被告於該日下午3時30分左
    右，騎乘機車至被害人乙○○家中行竊；又證人丙○○證詞
    前後矛盾，彼此扞格，無法證明行竊者為被告，自難執為被
    告不利之證據。而被告所寄之書信，亦難證明被告確為本件
    犯行。綜上，檢察官之上訴，為無理由，應予駁回。
據上論斷，應依刑事訴訟法第368條，判決如主文。
本案經檢察官張啟彬到庭執行職務。
中    華    民    國    98    年    7     月    17    日
                  刑事第十八庭審判長法  官  吳鴻章
                                    法  官  周政達
                                    法  官  陳健順
以上正本證明與原本無異。
不得上訴。
                                    書記官  初玲玲
中    華    民    國    98    年    7     月    17    日


司法院資訊處製作；財團法人民間司法改革基金會備份。
